臺灣嘉義地方法院交通事件裁定　　　　　　　　　　　九十一年度交聲字第五九號
　　原處分機關　交通部公路局嘉義區監理所
　　異　議　人　甲○○
　　即受處分人
右列異議人即受處分人因違反道路交通管理處罰條例案件，對於原處分機關即交通部
公路局嘉義區監理所中華民國九十一年二月二十一日所為之處分（嘉監五字第裁七○
－Ｚ00000000號裁決書）聲明異議，本院裁定如左：
    主  文
原處分撤銷。
甲○○汽車駕駛人，行駛於高速公路，而不遵管制之規定，因而致人死亡，吊銷其駕
駛執照。
    理  由
一、異議意旨略以：異議人甲○○因於民國九十一年二月三日零時三十一分駕駛牌照
    號碼Ｙ三－五五九號營業用大客車在國道一號二七五公里一百公尺北向處，經警
    舉發「於上述時、地因超速致撞擊車牌號碼ＴＫ－０二四三號（裁決書誤載為Ｔ
    Ｒ－０二四三號）自小客車肇事致一人死亡」違規，惟肇事原因尚未明朗，爰聲
    明異議云云。
二、汽車行駛於高速公路或設站管制之道路，而不遵管制之規定者，處汽車駕駛人新
    臺幣三千元以上六千元以下罰鍰。汽車駕駛人有前項情形，因而致人受傷者，吊
    扣其駕駛執照一年；致人重傷或死亡者，吊銷其駕駛執照；如有檢驗、鑑定或查
    證必要時，並得暫時扣留其車輛，其期間不得超過三個月，道路交通管理處罰條
    例第三十三條訂有明文。
三、本件受處分人異議理由固不否認有於前揭時、地發生車禍及ＴＫ－０二四三自小
    客車乘客胡陳秋微因而死亡之事實，惟辯稱：肇事原因尚未明朗云云，惟查：
    （一）受處分人甲○○於本件肇事時確係駕駛上開營業大客車行駛於該路段之內
          側車道，自後撞及案外人潘文松所駕駛之前開自用小客車乙情，業據其於
          本院九十一年交訴字第五一號案件審理中自承在卷，第查依該案卷附道路
          交通事故調查報告表之警繪現場圖及現場照片所示受處分人及案外人潘文
          松肇事後之散落物，係自內側車道延伸至外側車道，可知兩車之撞擊點應
          在內側車道無疑；復參諸受處分人甲○○所駕營業大客車之噸數較案外人
          潘文松所駕自用小客車之噸數高出許多，顯見受處分人甲○○所駕駛之營
          業大客車當時若未行駛於內側車道，潘文松所駕之自用小客車應不致遭受
          其所駕駛之營業大客車如此大之撞擊，且亦應能於事故發生時閃避在內側
          車道原地打轉之潘文松所駕之自用小客車，足認受處分人甲○○確有違規
          行駛於內側車道之過失至明。
    （二）按車輛行駛於同向二車道路段，除為超越同一車道之前車時得暫時利用內
          側車道超越前車外，不得行駛於內側車道，但排氣量超過一千立方公分之
          小型車輛，得以最高速限於內側車道繼續行駛，高速公路交通管制規則第
          八條第一項第一款定有明文。被告甲○○亦為合法領有駕駛執照之人，自
          不得對上開規定諉為不知。又受處分人甲○○之過失行為與潘文松車上之
          乘客陳胡秋微之死亡間，顯有相當因果關係，此有本院九十一年度交訴字
          第五一號刑事判決一紙附卷可稽，復經本院調閱該案卷宗核閱屬實。本件
          事證明確，被告甲○○之過失犯行亦堪予認定。
    （三）至原處分機關認受處分人甲○○於本件車禍乃因其超速致肇事云云。惟查
          ，參酌卷附之內政部警政署國道公路警察局第四警察隊交通事故現場草圖
          ，可知受處分人甲○○所駕駛之營業大客車於肇事後所遺留在高速公路上
          之煞車痕為六十二公尺，依「高速公路汽車煞車距離、行車速度對照表」
          顯示，受處分人甲○○於肇事前，時速並未達一百公里至明。本件車禍係
          因案外人潘文松超速行駛及與該不詳拖車未保持安全距離及間隔，而任意
          變換至內側車道，與受處分人甲○○未遵規定行駛於內側車道所肇致，已
          詳如前述，然若潘文松未超速行駛及有與該不詳拖車保持安全距離及間隔
          後，始自外側車道超車至內側車道，衡情應不致發生本件車禍，是受處分
          人甲○○對案外人潘文松突如其來自外側車道超車至內側車道，未及反應
          ，而自後撞及潘文松之自用小客車，難認受處分人甲○○有何違反上開交
          通規則之責任可言。是本件並無證據證明受處分人甲○○駕駛上開車輛有
          違反道路交通安全規則第九十三條第一項之規定。
四、原處分機關以受處分人有「超速行駛肇事致人死傷」違規之行為，依道路交通管
    理處罰條例第三十三條第二項之規定，於九十一年二月二十一日裁處吊銷其駕駛
    執照，固非無見。惟查：受處分人於肇事前時速未達一百公里，已如前述，是受
    處分人雖就本件肇事同有過失，原處分關於此部分仍難認允洽；綜上，受處分人
    異議並無違規雖無理由，然原處分既有前揭違誤，自應由本院將原處分撤銷，仍
    以受處分人有違反道路交通管理處罰條例第三十三條第二項、第六十三條第一項
    第一款及違反道路交通管理事件統一裁罰標準表之規定，吊銷其駕駛執照，如主
    文第二項所示，以資適法。
據上論斷，應依道路交通案件處理辦法第二十條前段，裁定如主文。
中      華      民      國    九十一      年      十二    月      五    日
                              臺灣嘉義地方法院交通法庭
                                  審判長法  官  夏  金  郎
                                        法  官  李  文  輝
                                        法  官  陳  俞  婷
右正本證明與原本無異。
如不服本裁定，應於裁定送達後五日內向本院提出抗告狀（應附繕本）。
中      華      民      國    九十一      年      十二    月     十一   日
                                        書記官  李  彩  娥
